最  高  行  政  法  院  裁  定
111年度上字第450號
上  訴  人  蔡裕生                                      

訴訟代理人  陳敬升  律師 
被 上訴 人  苗栗縣竹南鎮公所


代  表  人  方進興              
上列當事人間請求徵收補償事件，上訴人對於中華民國111年4月
28日臺中高等行政法院110年度訴字第284號判決，提起上訴，本
院裁定如下：
　　主  文
上訴駁回。
上訴審訴訟費用由上訴人負擔。
　　理  由
一、按對於高等行政法院判決之上訴，非以其違背法令為理由，
    不得為之，行政訴訟法第242條定有明文。依同法第243條第
    1項規定，判決不適用法規或適用不當者，為違背法令；而
    判決有同法條第2項所列各款情形之一者，為當然違背法令
    。是當事人對於高等行政法院判決上訴，如依行政訴訟法第
    243條第1項規定，以高等行政法院判決有不適用法規或適用
    不當為理由時，其上訴狀或理由書應有具體之指摘，並揭示
    該法規之條項或其內容；若係成文法以外之法則，應揭示該
    法則之旨趣；倘為司法院大法官解釋，則應揭示該解釋之字
    號或其內容。如以行政訴訟法第243條第2項所列各款情形為
    理由時，其上訴狀或理由書，應揭示合於該條項各款之事實
    。上訴狀或理由書如未依此項方法表明，或其所表明者與上
    開法條規定不合時，即難認為已對高等行政法院判決之違背
    法令有具體之指摘，其上訴自難認為合法。
二、上訴人為苗栗縣○○鎮○○段988地號土地（下稱系爭土地）之
    所有權人，於民國110年4月15日以請求書，請求被上訴人向
    主管機關或内政部申請徵收系爭土地之地上權。被上訴人以
    110年5月3日苗竹鎮建字第1100009359號函（下稱原處分）
    復上訴人略以，系爭土地屬「竹南頭份都市計畫細部計畫」
    之道路用地，道路用地係由需地機關依徵收方式取得土地所
    有權，被上訴人無依土地徵收條例第57條規定辦理穿越系爭
    土地之上空或地下工程等語。上訴人不服，循序提起行政訴
    訟，聲明：訴願決定及原處分均撤銷；請求被上訴人向主管
    機關或內政部申請徵收系爭土地之地上權。經臺中高等行政
    法院（下稱原審）110年度訴字第284號判決（下稱原判決）
    駁回後，提起上訴。
三、上訴人對原判決提起上訴，雖以該判決違背法令為由，主張
    略以：依司法院釋字第747號解釋意旨，在穿越私有土地之
    上空或地下，致逾越所有權人社會責任所應忍受範圍，形成
    個人之特別犧牲時，土地所有權人得請求需用土地人向主管
    機關申請徵收地上權。系爭土地被編為道路用地，現在亦作
    為道路使用中，其犧牲程度遠大於穿越土地之上空或地下，
    舉輕以明重，上訴人自得請求被上訴人向主管機關申請徵收
    地上權，原判決漏未斟酌，有判決理由不備之違法等語。
四、惟查，原判決已敘明：上訴人就系爭土地請求徵收地上權，
    是否符合土地徵收條例第57條第1項、第2項及司法院釋字第
    747號解釋請求徵收地上權之要件，應視被上訴人有無穿越
    系爭土地之上空或地下工程而定。系爭土地目前雖供計畫道
    路使用，然被上訴人並無穿越系爭土地之上空或地下工程，
    顯不符土地徵收條例第57條及司法院釋字第747條解釋請求
    徵收地上權之情形。被上訴人以原處分否准上訴人請求發動
    徵收系爭土地地上權之程序，於法要無不合等語甚詳。核諸
    上訴理由，無非重述其在原審提出而為原審所不採之主張，
    就原審已論斷或指駁不採者，復執陳詞為爭議，泛言原判決
    理由不備，而非具體表明合於不適用法規、適用法規不當、
    或行政訴訟法第243條第2項所列各款之情形，難認對原判決
    之如何違背法令已有具體之指摘。依首揭規定及說明，應認
    其上訴為不合法。　　
五、據上論結，本件上訴為不合法。依行政訴訟法第249條第1項
    前段、第104條、民事訴訟法第95條、第78條，裁定如主文
    。
中　　華　　民　　國　　111 　年　 　7 　　月　　7 　 日
                    最高行政法院第三庭
                        審判長法官  胡　方　新　
                              法官　簡  慧  娟
                              法官　蕭　惠　芳
                              法官　林　惠　瑜
                              法官　曹　瑞　卿

以  上  正  本  證  明  與  原  本  無  異
中　　華　　民　　國　　111 　年　　 7 　　月　　8　　日
　　　　　　　　　　　　　　　書記官　莊　子　誼